【裁判字號】    93,訴,1757
【裁判日期】    950220
【裁判案由】    偽造文書等
【裁判全文】
臺灣高雄地方法院刑事判決              93年度訴字第1757號
公  訴  人  臺灣高雄地方法院檢察署檢察官
被      告  庚○○
選任辯護人  蔡祥銘律師
            蔡晉祐律師
被      告  戊○○
上列被告因偽造文書等案件，經檢察官提起公訴（93年度偵字第
10011 號），嗣被告就被訴事實為有罪之陳述，並聽取當事人之
意見後，本院合議庭裁定改依簡式審判程序由受命法官獨任進行
審判程序，並判決如下：
    主  文
庚○○共同連續商業負責人，以明知為不實之事項而填製會計憑
證，處有期徒刑陸月，如易科罰金，以佰元折算壹日。緩刑
年。
戊○○共同商業負責人，以明知為不實之事項而填製會計憑證，
處有期徒刑肆月，如易科罰金，以佰元折算壹日。緩刑年。
    事  實
一、庚○○係華立營造公司（下稱華立公司）實際負責人（原登
    記負責人為林蘇明足），戊○○係千益玻璃有限公司（下稱
    千益公司）負責人，2 人均為商業會計法所規定之商業負責
    人，亦為從事業務之人，該兩家公司統一發票之填載，乃附
    隨其業務而製作。庚○○明知華立公司與樺園營造股份有限
    公司（下稱樺園公司）並無實際交易，竟基於幫助逃漏稅捐
    之概括犯意及與樺園公司負責人即稅捐稽徵法所規定之納稅
    義務人之負責顏宗義（另案判決確定）共同基於填製不實會
    計憑證之概括犯意聯絡，以統一發票金額百分之8 為代價，
    約定由庚○○開立不實會計憑證之統一發票供樺園公司作為
    進項憑證以扣抵稅額，庚○○遂利用華立公司不知情之會計
    張月馨先後於91年7 月5 日、同年7 月20日、同年8 月5 日
    及同年8 月20日，在不詳地點，分別開立新臺幣（下同）2,
    690,363 元（發票號碼：ＮＺ00 000000）、2,592,188元（
    發票號碼：ＮＺ00000000）、2,639,700 元（發票號碼：Ｎ
    Ｚ00000000）及2,628,355 元（發票號碼：ＮＺ00000000）
    ，共計10,550,606元之不實統一發票憑證予樺園公司，製作
    內容不實之會計憑證。戊○○亦明知千益公司與樺園公司並
    無實際交易，竟基於幫助逃漏稅捐之犯意及與顏宗義共同基
    於填製不實會計憑證之犯意聯絡，以統一發票金額百分之8
    之代價，約定由戊○○開立不實會計憑證之統一發票供樺園
    公司作為進項憑證以扣抵稅額，戊○○遂利用千益公司不知
    情之會計周淑真，於91年7 月24日開立642,222 元（發票號
    碼：ＮＺ00000000）不實統一發票憑證予樺園公司，製作內
    容不實之會計憑證。總計樺園公司共取得不實統一發票金額
    11,192,828元，充當進項憑證，並記入帳冊，使樺園公司之
    營業成本增加，營利所得減少，幫助納稅義務人樺園公司以
    此不正方法逃漏91年度營利事業所得稅額共5 次，總計559,
    641 元（稅率百分之5）， 足以生損害於稅捐稽徵機關對於
    稅捐稽徵之正確性。
二、案經法務部調查局航業海員調查處高雄站報請臺灣高雄地方
    法院檢察署檢察官偵查起訴。
    理  由
壹、程序方面：
一、按除被告所犯為死刑、無期徒刑、最輕本刑為3 年以上有期
    徒刑之罪或高等法院管轄第一審案件者外，於法院行準備程
    序進行中，被告先就被訴事實為有罪之陳述時，審判長得告
    知被告簡式審判程序之旨，並聽取當事人、代理人、辯護人
    及輔佐人之意見後，裁定進行簡式審判程序；且受命法官行
    準備程序，與法院或審判長有同一之權限；又簡式審判程序
    之證據調查，不受刑事訴訟法第159 條第1 項、第161 條之
    2 、第161 條之3 、第163 條之2 及第164 條至第170 條規
    定之限制，刑事訴訟法第273 條之1 第1 項、第279 條第2
    項前段、第273 條之2 分別定有明文。
二、查本件被告庚○○、戊○○所犯為死刑、無期徒刑、最輕本
    刑為3 年以上有期徒刑以外之罪，且非高等法院管轄第一審
    之案件，其於準備程序中就前揭被訴事實為有罪之陳述，經
    法官告知簡式審判程序之旨，並聽取公訴人及被告之意見後
    ，本院認無不得或不宜改依簡式審判程序進行之處，爰依前
    揭規定，經本院合議庭裁定由受命法官獨任進行簡式審判程
    序，核先敘明。
貳、實體方面：
一、訊據被告庚○○、戊○○於本院審理中坦承上揭犯行，核與
    證人顏宗義、周淑真、郭麗丹、張月馨於調查局之供述相符
    ，復有樺園公司存款存摺及轉帳傳票公司傳票1 冊、統一發
    票5 張、營業稅年度資料查詢作業1 份在卷可稽，本件事證
    明確，被告犯行堪以認定，應依法論科。
二、按統一發票係營業人依營業稅法規定於銷售貨物或勞務時，
    開立並交付予買受人之交易憑證，足以證明會計事項之經過
    ，應屬商業會計法所稱之會計憑證。又按稅捐稽徵法第43條
    之「幫助犯第四十一條之罪」，為特別刑法明定以幫助犯罪
    為構成要件之犯罪類型，亦為稅捐稽徵法之特別規定，屬於
    一獨立之犯罪型態，性質上仍係實施犯罪之正犯，與刑法上
    幫助之具從屬性者不同，係排除刑法第30條所定幫助犯從屬
    性之適用，而為獨立犯罪類型之規定，縱無正犯，亦可成立
    該條項之罪名。查華立公司、千益公司均未與樺園公司為實
    際交易，被告庚○○、戊○○明知上情而仍分別開立事實欄
    所載之統一發票交予顏宗義充當樺園公司之會計憑證，自屬
    幫助他公司逃稅，該當於稅捐稽徵法第43條之「幫助第四十
    一條之罪」之構成要件。是核被告庚○○、戊○○所為，係
    犯商業會計法第71條第1 款之以明知不實之事項，而填製會
    計憑證罪及稅捐稽徵法第43條第1 項幫助逃漏稅捐罪。而商
    業會計法第71條第1 款之商業負責人以明知為不實之事項，
    而填製會計憑證罪，原即含有業務上登載不實之本質，是犯
    商業會計法第71條第1 款之罪，與刑法第215 條之業務登載
    不實文書罪間，皆規範處罰同一登載不實之行為，係屬法規
    競合之關係，應優先適用特別規定之商業會計法第71條第1
    款處斷，不再論以刑法第215 條之罪。又被告庚○○、戊○
    ○雖非樺園公司之商業負責人，依刑法第31條第1 項之規定
    ，與有身份之顏宗義間，有犯意聯絡與行為分擔，皆為共同
    正犯。被告庚○○、戊○○分別利用不知情之華立公司、千
    益公司會計張月馨、周淑真填製不實會計憑證，為間接正犯
    。又被告庚○○4 次所犯前揭2 罪，均時間緊接，方法相同
    ，各係觸犯構成要件相同之罪名，顯係基於概括犯意為之，
    為連續犯，應各以一罪論，並均依法加重其刑。又被告庚○
    ○、戊○○所犯上開2 罪間，有方法目的之牽連關係，應從
    一重之商業會計法第71條第1 款之填製不實會計憑證罪處斷
    。爰審酌被告庚○○、戊○○均無前科，有臺灣高等法院被
    告前案紀錄表2 份在卷可按，素行尚稱良好，其犯罪動機、
    目的係為圖能與當時承包之上包廠商樺園公司繼續取得合作
    ，且約定之利益係於下期工程款中扣抵，故尚未得到利益，
    又犯後坦承犯行，態度良好及分別幫助逃漏稅之金額等一切
    情狀，分別量處如主文所示之刑，並均諭知易科罰金之折算
    標準。又被告庚○○、戊○○前未曾受有期徒刑以上刑之宣
    告，有上開前案紀錄表2 份可稽，姑念其因一時失慎，致罹
    刑章，經此偵審程序並經科刑判決，當知所戒慎，應無再犯
    之虞，本院因認所宣告之刑以暫不執行為適當，爰均諭知緩
    刑3 年，以勵自新，併觀後效。
三、本件同案被告丁○○、丙○○、甲○○、己○○及乙○○涉
    嫌偽造文書部分，另行審結，附此敘明。
據上論斷，應依刑事訴訟法第273 條之1 第1 項、第299 條第1
項前段，商業會計法第71條第1 款，稅捐稽徵法第43條第1 項，
刑法第11條前段、第28條、第31條第1 項、第56條、第55條、第
41條第1 項前段、第74條第1 款，罰金罰款提高標準條例第2 條
，判決如主文。
本案經檢察官王百玄到庭執行職務。
中    華    民    國    95    年    2     月    20    日
                  刑事第十五庭  法  官  陳筱蓉
以上正本證明與原本無異。
如不服本判決，應於收受送達後10日內向本院提出上訴書狀。
中    華    民    國    95    年    2     月    20    日
                                 書記官 梁瑜玲
附錄本案論罪科刑法條全文：
稅捐稽徵法第43條
教唆或幫助犯第四十一條或第四十二條之罪者，處三年以下有期
徒刑、拘役或科新台幣六萬元以下罰金。
稅務人員、執行業務之律師、會計師或其他合法法代理人犯前項
之罪者，加重其刑至二分之一。
稅務稽徵人員違反第三十三條規定者，除觸犯刑法者移送法辦外
，處一萬元以上五萬元以下罰鍰。
商業會計法第71條
商業負責人、主辦及經辦會計人員或依法受託代他人處理會計事
務之人員有左列情事之一者，處五年以下有期徒刑、拘役或科或
併科新台幣十五萬元以下罰金：
一  以明知為不實之事項，而填製會計憑證或記入帳冊者。
二  故意使應保存之會計憑證、帳簿報表滅失毀損者。
三  意圖不法之利益而偽造、變造會計憑證、帳簿報表內容或撕
    毀其頁數者。
四  故意遺漏會計事項不為記錄，致使財務報表發生不實之結果
    者。
五  其他利用不正當方法，致使會計事項或財務報表發生不實之
    結果者。


司法院資訊處製作；財團法人民間司法改革基金會備份。
